臺灣臺中地方法院刑事判決
110年度交訴字第297號
公  訴  人  臺灣臺中地方檢察署檢察官
被      告  陳永濬



上列被告因肇事逃逸案件，經檢察官提起公訴（110年度偵字第1
7998號），嗣被告於準備程序中就被訴事實為有罪之陳述，經告
以簡式審判程序意旨，並聽取當事人之意見後，本院合議庭裁定
由受命法官獨任進行簡式審判程序，判決如下：
    主    文
丙○○駕駛動力交通工具發生交通事故，致人傷害逃逸罪，累犯，
處有期徒刑捌月。
    犯罪事實
一、丙○○於民國109年12月15日晚間8時45分許，明知其駕照業經
    吊銷，仍騎乘車牌號碼000-0000號普通重型機車，沿臺中市
    沙鹿區北勢東路自北往南方向行駛，駛至北勢東路與東英路
    56巷交岔路口，正左轉進入無名巷時，其為轉彎車卻疏未注
    意禮讓直行車先行，適乙○○騎乘之車牌號碼000-0000號普通
    重型機車沿北勢東路直行前來，兩車因而發生碰撞，乙○○人
    車倒地並受有右側膝部擦傷之傷害（過失傷害部分，未據告
    訴）。詎丙○○見乙○○之人車因與自己機車碰撞而在柏油路上
    倒地，知悉乙○○可能因自己之過失騎車行為而受傷，竟基於
    肇事逃逸之犯意，未前上查看乙○○之傷勢並提供救助、未得
    乙○○同意、未留下聯絡方式、亦未報警處理，即騎車駛離現
    場而逃逸。
二、案經臺中市政府警察局清水分局報告臺灣臺中地方檢察署檢
    察官偵查起訴。
    理    由
一、本案被告丙○○所犯，非死刑、無期徒刑、最輕本刑為3年以
    上有期徒刑之罪，或高等法院管轄第一審之案件，被告於本
    院準備程序中，就前揭被訴事實為有罪之陳述，經受命法官
    告以簡式審判程序之旨，並聽取被告及公訴人之意見後，本
    院認無不得或不宜改依簡式審判程序進行之處，爰依刑事訴
    訟法第273條之1第1項、第284條之1規定，經合議庭評議後
    ，裁定本案由受命法官獨任進行簡式審判程序，是本案之證
    據調查，依刑事訴訟法第273條之2規定，不受同法第159條
    第1項、第161條之2、第161條之3、第163條之1及第164條至
    第170條規定之限制，合先敘明。
二、認定犯罪事實所憑之證據及理由
㈠、被告因有轉彎車未禮讓轉彎車之過失，而與被害人乙○○於上
    揭時地發生碰撞，被害人因而受有右側膝部擦傷之傷害一情
    ，業據被告於偵查及本院審理時坦承不諱，核與被害人乙○○
    於警詢、偵查中證述情節相符，並有110年4月15日員警職務
    報告、被害人之光田綜合醫院診斷證明書、道路交通事故現
    場圖、道路交通事故調查表㈠、㈡、證號查詢機車駕駛人、臺
    中市政府警察局道路交通事故初步分析研判表、舉發違反道
    路交通管理事件通知單各1紙及現場照片共11張在卷可稽（
    見偵卷第23頁、第33頁至第41頁、第45頁至第49頁、第69頁
    至第71頁），此部分事實首堪認定。
㈡、又被告明知被害人因碰撞倒地，極有可能因而受有傷勢，竟
    未報警、留下聯絡方式，亦未徵得被害人之同意逕行離去，
    業據被告於本院審理時自承：我想說沒有什麼事情就離開了
    ，沒有報警，也沒有留下聯絡方式等語（見本院卷第41頁、
    第47頁）在卷，核與被害人於警詢及偵查中證述：車禍後，
    被告爆粗口問伊怎麼騎這麼快，伊來不及反應過來，並未同
    意被告離去，亦未與被告達成和解，被告就離開了，也沒有
    報警或留下聯絡方式等語（見偵卷第31頁、第85頁至第86頁
    ），互核一致，並有臺中市政府警察局疑似道路交通事故肇
    事逃逸追查表1紙、監視器畫面擷圖11張附卷可參（見偵卷
    第51頁、第55頁至第59頁）。再參以被害人於當日晚間8時4
    5分許事故發生後，旋即前往光田綜合醫院急診，此觀諸本
    件事發地點距離光田綜合醫院車程約10分鐘，有GOOGLE地圖
    查詢結果1紙存卷可證（見本院卷第35頁），而被害人抵達
    光田綜合醫院時間為當日晚間9時8分許，有前開診斷證明書
    可憑，是被害人於事發後旋有受傷，而在傷勢未明之狀況下
    ，為免其後求助無門，衡情被害人自無可能同意被告逕行離
    去，而未要求被告留下任何聯絡方式，顯見被告於本院認罪
    之陳述與事實相符，堪以信採。此部分事實亦可認定。
㈢、綜上所述，本案事證明確，被告犯行堪以認定，應予依法論
    科。
三、論罪科刑
㈠、按行為後法律有變更者，適用行為時之法律；但行為後之法
    律有利於行為人者，適用最有利於行為人之法律，刑法第2
    條第1項定有明文。查被告行為後，刑法第185條之4業經修
    正，並於110年5月30日公布施行。修正前刑法第185條之4規
    定：「駕駛動力交通工具肇事，致人死傷而逃逸者，處1年
    以上7年以下有期徒刑」，修正後則規定：「駕駛動力交通
    工具發生交通事故，致人傷害而逃逸者，處6月以上5年以下
    有期徒刑；致人於死或重傷而逃逸者，處1年以上7年以下有
    期徒刑。犯前項之罪，駕駛人於發生交通事故致人死傷係無
    過失者，減輕或免除其刑」，此次修法係鑑於司法院釋字第
    777號解釋，認為過去刑法第185條之4肇事逃逸罪有關「肇
    事」要件有違法律明確性原則，且現行刑度規定對情節輕微
    個案過苛而不符憲法罪刑相當原則，為使刑事法律責任更為
    明確，除將「肇事」之要件修正為「發生交通事故」，且縱
    使駕駛動力交通工具發生交通事故致人死傷係無過失，其逃
    逸者，亦予以處罰，課以交通事故當事人應停留在現場向傷
    者或警察等有關機關表明身分，並視現場情形通知警察機關
    處理、協助傷者就醫、對事故現場為必要之處置等責任，以
    免發生二次事故確保公眾交通安全及人身保障，並符合法律
    明確性原則。復依法益侵害之結果，分別規定致人傷害而逃
    逸者，處6月以上5年以下有期徒刑，致人於死或重傷而逃逸
    者，處1年以上7年以下有期徒刑；另就駕駛人於發生交通事
    故致人死傷係無過失之情形，設有減輕或免除其刑之規定，
    以兼顧個案情節輕重之適當處罰，並合於憲法罪刑相當原則
    之要求。經比較新舊法之結果，本件被告對於車禍事故之發
    生確有過失責任已如前述，而被害人因本件車禍事故受有傷
    害，修正前應科處1年以上7年以下有期徒刑；修正後則科處
    6月以上5年以下有期徒刑，顯然修正後新法較有利於被告，
    依刑法第2條第1項但書規定，本案應適用被告行為後即修正
    後刑法第185條之4之規定。
㈡、核被告所為，係犯刑法第185條之4之駕駛動力交通工具發生
    交通事故，致人傷害逃逸罪。又被告前於108年間，因不能
    安全駕駛之公共危險案件，經本院以108年度交易字第1248
    號判決處有期徒刑6月確定，被告於109年8月19日徒刑執行
    完畢出監，有臺灣高等法院被告前案紀錄表為參，被告於前
    案執行完畢後4月即再犯本案，顯對刑罰反應力薄弱，且前
    案與本案侵害法益均為公共往來安全，罪質相仿，是本案依
    累犯規定加重其刑，並不致生行為人所受的刑罰超過其所應
    負擔罪責的情形，爰依刑法第47條第1項規定加重其刑。又
    本案係因被告未依規定禮讓直行車先行，肇致本件事故，被
    告對於本件車禍事故發生確有過失，自無刑法第185條之4第
    2項減輕或免除其刑規定之適用，併此敘明。
㈢、爰以行為人責任為基礎，審酌被告未能遵守交通規則，而與
    被害人發生碰撞，致被害人受有上揭傷勢，然被告明知如此
    ，仍擅自離開肇事現場而逃逸，既未採取任何救護措施或報
    警處理，亦未提供可供連繫之方式，所為實屬不該；惟幸被
    害人所受傷勢結果尚屬輕微，被告犯後終知坦認犯行，並與
    被害人達成和解之犯後態度，有和解書、撤回告訴狀可憑（
    見本院卷第51頁至第53頁）；兼衡被告自陳高中肄業之智識
    程度，打零工、月收入新臺幣1萬餘元，有一名未成年子女
    需扶養，不佳之家庭經濟狀況（見本院卷第48頁）等一切情
    狀，量處如主文所示之刑。
據上論斷，應依刑事訴訟法第273條之1第1項、第299條第1項前
段，刑法第2條第1項但書、第185條之4第1項前段、第47條第1項
，刑法施行法第1之1條第1項，判決如主文。
本案經檢察官洪佳業提起公訴，檢察官甲○○到庭執行職務。
中　　華　　民　　國　 110　　年　　11　　月　　24　　日
                  刑事第十九庭  法  官  吳逸儒
以上正本證明與原本無異。
如不服本判決應於收受判決後20日內向本院提出上訴書狀，並應
敘述具體理由；其未敘述上訴理由者，應於上訴期間屆滿後20日
內向本院補提理由書（均須按他造當事人之人數附繕本）「切勿
逕送上級法院」。  
告訴人或被害人如不服判決，應備理由具狀向檢察官請求上訴，上訴期間之計算，以檢察官收受判決正本之日起算。                                          書記官  陳俞君
中　　華　　民　　國　 110　　年　　11　　月　　24　　日

附錄論罪科刑法條
駕駛動力交通工具發生交通事故，致人傷害而逃逸者，處六月以
上五年以下有期徒刑；致人於死或重傷而逃逸者，處一年以上七
年以下有期徒刑。
犯前項之罪，駕駛人於發生交通事故致人死傷係無過失者，減輕
或免除其刑。